【裁判字號】    92,訴,2559
【裁判日期】    921112
【裁判案由】    損害賠償
【裁判全文】
臺灣高雄地方法院民事判決  九十二年訴字第二五五九號
    原      告  泰舜營造股份有限公司
    法定代理人  甲○○
    訴訟代理人  蘇榮達律師
                蘇俊誠律師
    被      告  東和鋼鐵企業股份有限公司
                        設臺北.
    法定代理人  丁○○  住同右.
    訴訟代理人  李佳翰律師
                戊○○  住臺北.
右當事人間，請求損害賠償事件，經本院於民國九十二年十月二十九日言詞辯論終結
，茲判決如次：
    主      文
被告應給付原告新臺幣壹佰捌拾萬元，及自民國九十二年九月二十五日起至清償日止
，按週年利率百分之五計算之利息。
訴訟費用由被告負擔。
本判決於原告以新臺幣陸拾萬元為被告供擔保後，得假執行。但被告如以新臺幣壹佰
捌拾萬元為原告預供擔保，得免假執行。
    事      實
甲、原告方面：
一、聲明：除假執行供擔保金額外，餘如主文所示。
二、陳述：
  (一)原告係一營造公司，向被告購買所需之鋼筋材料，依雙方之買賣慣例，其交易流
    程乃雙方先議價，對契約之內容相互意思表示一致時，由原告製妥合約書，再由
    被告公司之承辦人員至原告公司將合約書取回用印。
  (二)本件買賣契約乃民國九十二年六月十九日，由原告公司負責人甲○○以電話向被
    告聯繫購買每噸新臺幣（下同）九千六百元之中拉力鋼筋、每噸一萬元之高拉力
    鋼筋，總數量四千五百噸，小定尺每噸三百元，且被告應無償提供加工廠，原告
    依照雙方商議內容，製妥書面後，再由被告公司之承辦人員丙○○於九十二年六
    月二十日至原告公司取回合約書用印。是兩造就標的物及價金已相互意思表示一
    致，依民法第一百五十三條、第三百四十五條第二項之規定，契約已有效成立。
    詎嗣後市場之鋼筋價格漲價，被告遲不履行契約，原告遂於九十二年七月十八日
    發函請求被告履約，惟被告均置之不理，致原告需另向訴外人漢泰鋼鐵股份有限
    公司（以下簡稱「漢泰公司」）購買每噸一萬零五百元之中拉力鋼筋、每噸一萬
    零九百元之高拉力鋼筋，總數量二千噸，因此原告受有差價損失一百八十萬元，
    為此依民法第二百三十一條規定請求被告負損害賠償之責。
  (三)退萬步言，縱認上開契約未成立，原告堅信被告信守承諾履約，並無任何過失，
    而被告竟因鋼筋價格上漲而悔約，顯然違反誠實信用原則，致原告受有前述之價
    差損害，原告自得依民法第二百四十五條之一第一項第三款之規定，請求被告負
    締約上過失之損害賠償責任。
三、證據：提出報價單、比價議價表、九十一年十月二日之物料承攬合約書、存證信
    函、與漢泰公司於九十二年七月二十三日所簽定之物料承攬合約書、高雄西甲郵
    局九十二年七月十八日第七二四號存證信函（催告函）、通話明細清單各一份，
    並聲請訊問證人乙○○。
乙、被告方面：
一、聲明：駁回原告之訴及假執行之聲請；如受不利之判決，願供擔保聲請免為假執
    行。
二、陳述：
  (一)報價單係被告之要約，其上載有「報價期限至九十二年六月十八日止」，此乃要
    約定有承諾期限，而原告未於九十二年六月十八日前表示承諾，此一報價單之要
    約，依民法第一百五十八條規定，即失其效力。若原告確有於九十二年六月十九
    日以電話與被告議價，依民法第一百六十條第二項之規定，視為原告拒絕原要約
    而為新要約。然被告對於原告此新要約未表示承諾，故契約並未成立，被告亦無
    給付遲延情事。
  (二)依據契約自由精神，契約是否成立，乃雙方衡量利害得失、自由選擇是否簽訂契
    約，是被告對於原告此新要約未表示承諾，並無顯然違反誠實及信用之方法，自
    無民法第二百四十五條之一締約上過失可言。
  (三)再者，民法第二百四十五條之一所規定之損害賠償，以信賴契約有效所受之損害
    為限，原告所主張價差之損害係因契約履行所得之利益，自不在得請求之列。
三、證據：提出臺北中山郵局九十二年七月二十三日第一七二一號存證信函，並聲請
    訊問證人丙○○。
    理      由
一、原告主張其於九十二年六月十九日以電話向被告購買每噸九千六百元之中拉力鋼
    筋、每噸一萬元之高拉力鋼筋，總數量四千五百噸，小定尺每噸三百元，且由被
    告無償提供加工廠，兩造就標的物及價金既已相互意思表示一致，契約自有效成
    立。詎嗣後市場之鋼筋價格漲價，被告遲不履行契約，經原告發函請求其履約，
    均未獲置裡，爰依民法第二百三十一條給付遲延之規定，求為命被告給付原告另
    向他公司購買鋼筋材料所受價差之損害賠償之判決。退萬步言，縱認契約尚未成
    立，被告因鋼筋價格上漲而悔約，乃係顯然違反誠實及信用方法，應依民法第二
    百四十五條之一第一項第三款之規定，求為命被告給付原告非因過失而信契約能
    有效成立致受價差之損害等語。被告則以：原告未於期限屆至前為承諾之意思表
    示，原要約失效，縱嗣後原告另以電話與被告議價為新要約，被告基於契約自由
    原則，自由選擇是否簽約，而本件被告並未為承諾之意思表示，契約自未成立，
    被告自無庸對原告負給付遲延責任，且被告亦無任何顯然違反誠實信用之方法，
    被告自不負締約上過失之責等語，資為抗辯。
二、查原告於九十二年六月十九日以電話與被告議價，翌日（同年六月二十日）被告
    公司業務員丙○○即至原告公司取回合約書之事實，為被告所不爭執，並有泰舜
    營造股份有限公司報價單及比價議價表、中華電信股份有限公司九十二年七月通
    話明細清單各一紙在卷可憑，堪認為真實。又原告主張其向被告購買鋼筋材料之
    交易慣例，係由雙方先議價，對契約之內容相互意思表示一致時，由原告製妥合
    約書，再由被告公司之承辦人員至原告公司將合約書取回用印等情，業據其提出
    九十一年十月二日之物料承攬合約書影本一紙為證，核與證人即被告公司高雄工
    廠業務員丙○○到庭證稱：伊公司與原告公司之前有四至五次買賣鋼筋之紀錄，
    每次買賣均由伊先報價，雙方談妥後，由原告製作合約書，再由伊至原告公司取
    回用印等語相符，且為被告所不爭執，亦堪認為真實。
三、被告雖辯稱系爭買賣契約未有效成立云云。惟按「當事人互相表示意思一致者，
    無論其為明示或默示，契約即為成立」，民法第一百五十三條第一項定有明文，
    即契約之成立，除非當事人明示或法律有明文之規定外，並不以踐行書面為契約
    之成立生效要件，換言之，僅需當事人有合致之意思表示，契約即成立。本件證
    人即原告公司採購主任乙○○到庭證稱：伊公司就高雄市○○路與大順路工地所
    需之鋼筋材料，請五家公司報價，而伊係與其中的東和公司業務員丙○○議價，
    因伊覺得還有降價空間，遂向丙○○情商由上層再做一次議價；嗣於九十二年六
    月十九日上午十一時許，原告公司甲○○總經理以電話向被告公司林朝賀副總經
    理議價，雙方就所需鋼筋之單價談妥後，江總經理將該價格即中拉力鋼筋每噸九
    千六百元、高拉力鋼筋每噸一萬元告訴伊，伊即用紅筆寫在比價議價表上；隨後
    伊打電話告訴丙○○已談妥價格，由伊公司製作合約書，再由丙○○至伊公司取
    回合約書用印等語，核與被告所聲請訊問之證人即被告公司業務員丙○○到庭證
    稱：宋小姐有告訴伊兩造間已談妥價格，而係原告公司員工林碧玉叫伊去原告公
    司拿合約書等語大致相符，並有原告提出之比價議價表為證，足見系爭買賣契約
    符合前述兩造間之買賣慣例，則可推論被告已為承諾之意思表示，而被告復未提
    出本件任何不符合兩造間買賣慣例之反證，是系爭買賣契約並無被告所指未有效
    成立之情形。
四、按「債務人遲延者，債權人得請求賠償因遲延而生之損害」、「損害賠償，除法
    律另有規定或契約另有訂定外，應以填補債權人所受損害及所失利益為限」，民
    法第二百三十一條第一項、第二百十六條第一項分別定有明文。是以，被告既為
    系爭買賣契約之出賣人，卻遲未依約履行交付每噸九千六百元之中拉力鋼筋、每
    噸一萬元之高拉力鋼筋，總數量四千五百噸，小定尺每噸三百元等之契約內容，
    致原告另向第三人漢泰公司購買每噸一萬零五百元之中拉力鋼筋、每噸一萬零九
    百元之高拉力鋼筋，總數量二千噸，有原告提出其與漢泰公司於九十二年七月二
    十三日所簽定之物料承攬合約書、高雄西甲郵局九十二年七月十八日第七二四號
    存證信函（催告函）各乙件在卷可稽，而被告對原告向第三人漢泰公司購買鋼筋
    每噸有九百元價差之事實亦不爭執，準此，原告自得以每噸九百元價差為計算本
    件損害賠償之標準，故原告請求被告給付損害賠償一百八十萬元（計算式︰每噸
    價差900元×總噸數2000噸），自屬有據，應予准許。至原告另以締約上過失之
    法律規定請求此部分金額，因其請求法院擇一而為勝訴判決，而其依系爭買賣契
    約關係債務不履行之給付遲延規定請求，已有理由，故其依締約上過失之法律關
    係請求部分不另予審酌。
五、綜上所述，原告依系爭買賣契約給付遲延之法律關係請求被告賠償一百八十萬元
    之價差損害，及自起訴狀繕本送達之翌日（即九十二年九月二十五日）起至清償
    日止，按週年利率百分之五計算之利息，即屬正當，應予准許。
六、兩造分別陳明願供擔保聲請宣告假執行或免為假執行，經核均無不合，爰分別酌
    定相當之擔保金額，併准許之。
七、本件事證已臻明確，兩造其餘攻攻擊防禦方法及舉證，核與判決結果均無影響，
    不再一一贅述，附此敘明。
據上論結，本件原告之訴為有理由，依民事訴訟法第七十八條、第三百九十條第二項
、第三百九十二條第二項，判決如主文。
中      華      民      國    九十二    年     十一     月     十二     日
~B民事第二庭法  官  劉定安
正本係照原本作成。
如對本判決上訴，須於判決送達後廿日內向本院提出上訴狀。
中      華      民      國    九十二    年     十一     月     十二     日
~B      法院書記官  王壹理


司法院資訊處製作；財團法人民間司法改革基金會備份。
